---
title: "Datenanalyse"
subtitle: "Abgabe 3"
author: "Pascal Poremba (Matr. Nr. 11809911)"
date: "25.06.2020"
output: pdf_document
---

\section{Erste Frage}

Laden Sie die Daten aus der Datei ice.RData (TUWEL) in R. Die Daten beinhalten in den ersten 8 Spalten gemessene Fettsäurewerte an menschlichen Mumien. Die Spalte code unterteilt die Objekte in 6 Gruppen, und Spalte group gibt eine genauere Beschreibung der Objekte. Z.B. ist iceman unser guter alter Ötzi, glac bezieht sich auf Gletscherleichen, fresh auf “frische” Leichen (Details im Buch Varmuza und Filzmoser, 2009).

Erstellen Sie einen Segmentplot und einen Sternenplot (stars()) der ersten 8 Spalten der ice Daten. Verwenden Sie als labels der Grafiken die Namen aus der Spalte group (die Spalte kann mit dem Befehl as.character in eine Zeichenkette umgewandelt werden). Achten Sie darauf, dass Sie eine Legende hinzufügen und dass die Grafiken, die Beschriftungen und die Legende gut sichtbar sind.

Zeichnen Sie außerdem einen Plot mit parallelen Koordinaten (Funktion parcoord im Package MASS) der ersten 8 Spalten der ice Daten und färben Sie die Linien nach der Spalte code. Versuchen Sie, durch Umsortieren der Spalten die Strukturen besser sichtbar zu machen.

Daten Laden
```{r, echo=FALSE}
load(file = "ice.RData")
```


```{r abb1, echo=TRUE, fig.cap="\\label{fig:abb1}Plots",fig.width=6,fig.height=10}
par(mfrow=c(2,1))

fact <- data.frame(lapply(ice[10], as.character), stringsAsFactors=FALSE)
names <- c("x1","x2","x3","x4","x5","x6","x7","x8")
cols <- c("black","red","green","blue","cyan","magenta","yellow","grey")

sgmtPlot = stars(ice[1:8], labels = unlist(fact), draw.segments = TRUE, key.loc = c(16,2))
#legend("bottomright", names, bty = "n", fill = cols)


starPlot = stars(ice[1:8], labels = unlist(fact), lwd = 2, key.loc = c(16,2))

```



```{r abb1, echo=TRUE, fig.cap="\\label{fig:abb1}Plots",fig.width=6,fig.height=3}
MASS::parcoord(ice[, c(2, 7, 8, 1, 4, 3, 6, 5)], col = unlist(ice[9]))
```


Fragenstellungen:
Welche Gemeinsamkeiten zwischen den einzelnen Mumien sehen Sie im Segment- oder Sternenplot, und korrespondieren diese Strukturen mit der Spalte group? Wird dies im Plot mit parallelen Koordinaten besser sichtbar?

Gemeinsamkeiten sind einige erkennbar:



\section{Zweite Frage}

Führen Sie eine Hauptkomponmentenanalyse (Principal Component Analysis, PCA) für den Datensatz data(decathlon) aus dem Paket FactoMineR durch. Verwenden Sie jedoch eine individuell generierte Teilmenge aus dem Datensatz. Diese wird wie folgt erstellt: decathlon[c("100m", "100m", "110m.hurdle", "Points", "Long.jump", "Discus", "Rank", "High.jump", "Pole.vault")]

Werfen Sie einen Blick auf das caret und PCA Paket.


```{r abb2, echo=TRUE, fig.cap="\\label{fig:abb2}Principal Component Analysis",fig.width=6,fig.height=3}
par(c(3,1))

data(decathlon)
tm <- decathlon[c("100m", "100m", "110m.hurdle", "Points", "Long.jump", "Discus", "Rank", "High.jump", "Pole.vault")]

PCA(tm)

```

Fragestellungen:

Erklären Sie den Sinn von PCA und kurz den mathematischen Hintergrund.

Warum sollte ggf. eine Transformation der Daten durchgeführt werden?

Welche Arten von Transformationen bieten sich hier an?

Wie kann eine geeignete Auswahl der Komponenten a) grafisch b) mit R (bzw. R-Funktionen) erfolgen?


\section{Dritte Frage}

Beschreiben Sie kurz worum es bei der Clusteranalyse geht.

Der Ausdruck “Cluster” hat die Bedeutung von “konzentrierte” Gruppe. Ziel von Clusteranalyse ist es, Beobachtungen in homogene Gruppen zu unterteilen. Dabei sollen Beobachtungen mit großer Ahnlichkeit in der gleichen Gruppe (im gleichen Cluster) sein, und Beobachtungen, die einander unä̈hnlich sind, in unterschiedliche Cluster eingeteilt werden.


Nennen Sie mindestens 5 unterschiedliche Clustering Verfahren und beschreiben Sie 2 davon kurz. Gehen Sie dabei auch auf die dazugehörigen R Funktionen ein. Erläutern Sie zusätzlich die Bedeutung von Distanzmaßen.


Wie kann eine sinnnvolle und brauchbare Anzahl von Clustern bestimmt werden?


Führen Sie für folgenden Datensatz olive aus dem Paket pgmm Clusteranalysen mit unterschiedlichen Verfahren durch. Die Daten finden Sie in ihrem Ordner oliveSample_11809911.RData. Lesen Sie sie in R ein (siehe R Hilfe des ersten Beispiels). Achten Sie darauf, die Daten passend zu visualiseren. Hierbei können Sie sich von Inspiration Visualisierung inspirieren lassen. Stellen Sie dabei das Clustering Ergebnis ähnlich wie Beispiel Clustering den realen und korrekten Gruppen gegenüber. Wenden Sie 3 unterschiedliche CLusterverfahren an und vergleichen Sie die Ergebnisse. Begründen Sie warum Datenpunkte je nach Verfahren in verschiedene Gruppen eingeordnet werden können.

Daten Laden
```{r, echo=FALSE}
load(file = "oliveSample_11809911.RData")
```

```{r abb3, echo=TRUE, fig.cap="\\label{fig:abb2}'complete 'clusteranalyse",fig.width=6,fig.height=10}

olive_raw <- dist(sampledData) # method="man" # is a bit better
olive <- hclust(olive_raw, method = "complete")
olive_species <- names(sampledData)


dend <- as.dendrogram(olive)
# order it the closest we can to the order of the observations:
dend <- rotate(dend, 1:400)

# Color the branches based on the clusters:
dend <- color_branches(dend, k=10) #, groupLabels=iris_species)


# We shall add the flower type to the labels:
labels(dend) <- paste(as.character(iris[,5])[order.dendrogram(dend)],
                           "(",labels(dend),")", 
                           sep = "")
# We hang the dendrogram a bit:
dend <- hang.dendrogram(dend,hang_height=0.1)
# reduce the size of the labels:
# dend <- assign_values_to_leaves_nodePar(dend, 0.5, "lab.cex")
dend <- set(dend, "labels_cex", 0.5)
# And plot:
par(mar = c(3,3,3,7))
plot(dend, 
     main = "Clustered Olive data set", 
     horiz =  TRUE,  nodePar = list(cex = .007))
legend("topleft", legend = olive_species)


```


```{r abb4, echo=TRUE, fig.cap="\\label{fig:abb2}Clusteranalysen 2",fig.width=6,fig.height=6}
olive_raw <- dist(sampledData) # method="man" # is a bit better
olive <- hclust(olive_raw, method = "average")
olive_species <- names(sampledData)


dend <- as.dendrogram(olive)
# order it the closest we can to the order of the observations:
dend <- rotate(dend, 1:400)

# Color the branches based on the clusters:
dend <- color_branches(dend, k=10) #, groupLabels=iris_species)


# We shall add the flower type to the labels:
labels(dend) <- paste(as.character(iris[,5])[order.dendrogram(dend)],
                           "(",labels(dend),")", 
                           sep = "")
# We hang the dendrogram a bit:
dend <- hang.dendrogram(dend,hang_height=0.1)
# reduce the size of the labels:
# dend <- assign_values_to_leaves_nodePar(dend, 0.5, "lab.cex")
dend <- set(dend, "labels_cex", 0.5)
# And plot:
par(mar = c(3,3,3,7))
plot(dend, 
     main = "Clustered Olive data set", 
     horiz =  TRUE,  nodePar = list(cex = .007))
legend("topleft", legend = olive_species)
```


```{r abb5, echo=TRUE, fig.cap="\\label{fig:abb2}Clusteranalysen 3",fig.width=6,fig.height=6}
olive_raw <- dist(sampledData) # method="man" # is a bit better
olive <- hclust(olive_raw, method = "median")
olive_species <- names(sampledData)


dend <- as.dendrogram(olive)
# order it the closest we can to the order of the observations:
dend <- rotate(dend, 1:400)

# Color the branches based on the clusters:
dend <- color_branches(dend, k=10) #, groupLabels=iris_species)


# We shall add the labels:
labels(dend) <- paste(as.character(iris[,5])[order.dendrogram(dend)],
                           "(",labels(dend),")", 
                           sep = "")
# We hang the dendrogram a bit:
dend <- hang.dendrogram(dend,hang_height=0.1)
# reduce the size of the labels:
# dend <- assign_values_to_leaves_nodePar(dend, 0.5, "lab.cex")
dend <- set(dend, "labels_cex", 0.5)
# And plot:
par(mar = c(3,3,3,7))
plot(dend, 
     main = "Clustered Olive data set", 
     horiz =  TRUE,  nodePar = list(cex = .007))
legend("topleft", legend = olive_species)
```

\section{Vierte Frage}

Beschreiben Sie den Nutzen sowie die Funktionsweise der Diskriminanzanalyse kurz. Grenzen Sie hierbei insbesondere Diskriminanzanalyse von Clusteranalyse ab.

Tipp: verwenden Sie für die folgenden Ausgaben das Paket MASS und car.

Diesmal werden wir folgenden Datensatz analysieren Wine

Verschaffen Sie sich zunächst einen Überblick über die Daten mit der scatterplotMatrix Funktion.

Daten Laden
```{r, echo=FALSE}
wine <- read.csv(file = "wine.csv")
```

```{r abb6, echo=TRUE, fig.cap="\\label{fig:abb2}ScatterPlot",fig.width=6,fig.height=6}
car::scatterplotMatrix(wine)
```

Welche R Funktion eignet sich, um Summary Statistics für multivariate Daten zu erstellen?

Teilen Sie den Datensatz im Verhältnis 70:30 in einen Trainings- und Testdatensatz ein. Führen Sie eine LDA für folgende Subsets des Datensatzes durch: 1) wine[c("V1", "Intensity", "Ash", "Proline")] 2) wine[c("V1", "Proline", "Proline", "Ash", "Phenols", "OD280", "Nonflavanoid", "Malic", "Hue", "Magnesium")].

Nutzen Sie die predict Funktion zur Prognose the Klassenzugehörigkeit für die Testdaten, und Vergleichen Sie jeweils die Vorhersage mit der tatsächlichen Klasseneinteilung und visualisieren Sie das Ergebnis ensprechend.

```{r abb7, echo=TRUE, fig.cap="\\label{fig:abb2}LDA",fig.width=6,fig.height=6}
MASS::lda(wine, c(1:177))
```



























</div></pre>